【裁判字號】    90,訴,600
【裁判日期】    901227
【裁判案由】    偽造文書
【裁判全文】
臺灣嘉義地方法院刑事判決                            九十年度訴字第六號
    公  訴  人  臺灣嘉義地方法院檢察署檢察官
    被      告  乙○○
右列被告因偽造文書案件，經檢察官提起公訴（九十年度偵字第五九一六號）及移送
併辦（九十年度偵字第六一五二號），本院判決如左：
    主  文
乙○○行使偽造私文書，足以生損害於公眾及他人，處有期徒刑柒月。
如附表所示偽造之「甲○○」簽名拾枚及指印拾貳枚均沒收。
    事  實
一、乙○○於民國八十九年七月二十日凌晨一時二十分許，駕駛車號Ｃ四—五九一０
    號自小客車，行經嘉義市○○路三五一號前，因酒後駕車與他人發生車禍而為現
    場處理之員警查獲，詎乙○○為避免遭追訴及脫免交通罰鍰，於當日凌晨三時許
    及清晨七時許在嘉義市警察局第二分局新南派出所，竟出於冒用其弟甲○○之名
    義應訊之單一決意，基於行使偽造私文書之犯意，接續在如附表編號一至三所示
    之警訊筆錄（簽名六枚、指印八枚）、本人指認口卡片（簽名、指印各一枚）等
    文書上偽簽「甲○○」之名並按指印而偽造「甲○○」之署押，且乙○○又在附
    表編號四至八所示之權利告知單、逮捕通知、酒精測試紀錄及舉發道路交通管理
    事件通知單上偽造「甲○○」之簽名或指印，表示業經告知訊問前依法應告知事
    項、業已收受逮捕通知、對酒精測試紀錄結果無異議及收受舉發交通違規通知等
    意思之證明，而偽造「甲○○」制作之私文書，再交予員警收執而行使之，足以
    生損害於犯罪偵查、道路交通事件管理之正確性及甲○○本人，後經警將乙○○
    所捺之指紋送刑事警察局鑑定後，始查獲上情。
二、案經嘉義市警察局第二分局報請台灣嘉義地方法院檢察署檢察官偵查起訴及該署
    檢察官移送併辦。
    理  由
一、訊據被告乙○○對於右揭犯行，供承不諱，核與被害人甲○○於警訊中指訴之情
    節相符，而被告於八十九年七月二十日於警訊時所捺印之指印，經送內政部警政
    署刑事警察局比對之結果，該些指紋與刑事警察局檔存之被告乙○○指紋卡指紋
    相符，此有該局九十年七月二十六日刑紋字第一六０九二九號函在卷可查，復有
    警訊筆錄影本二份、口卡片、權利告知書、逮捕通知書、酒精測試紀錄、舉發違
    規道路交通違規通知書影本各一份在卷可資佐證。被告於為警查獲後，假冒其弟
    甲○○之名應訊及簽收罰單之行為，足以影響偵查機關偵辦刑事案件之進行、政
    府機關道路交通管理之正確性，並使甲○○有受刑事處罰及交通罰鍰之風險，自
    足生損害於公眾及甲○○本人，是本件事證明確，被告犯行，洵堪認定。
二、按犯罪嫌疑人冒名應訊並偽造署押，雖先後有多次偽造行為，其仍屬一犯意接續
    之多次行為，侵害一法益，應為接續犯，屬單純一罪，而非連續犯（參見最高法
    院八十四年度台非字第一０號刑事判決），本件被告於同次為警逮捕之後，基於
    單一冒名應訊之決意，接續於附表所示之警訊筆錄、口卡片、權利告知單、逮捕
    通知、酒精測試紀錄及舉發交通管理事件通知單上，偽造「甲○○」之署押或指
    印之行為，均屬基於一貫犯意之多次接續行為，應為偽造署押之接續犯而屬單純
    一罪。又被告在附表編號四至八所示之權利告知單、逮捕通知、酒精測試紀錄及
    舉發道路交通管理事件通知單上偽造「甲○○」之簽名或指印，乃分別係表示業
    經告知訊問前依法應告知事項、業已收受逮捕通知、對酒精測試紀錄結果無異議
    及收受舉發交通違規通知等意思之證明，均應屬私文書之性質，自構成刑法第二
    百十條之偽造私文書罪。被告於上開私文書上偽簽「甲○○」之姓名或指印後，
    復持以交付員警，顯然於該偽造文書之內容有所主張，有行使該些文書之意思及
    行為，應論以行使偽造私文書罪。而被告於如附表編號四至八所示私文書上偽造
    署押為偽造私文書之階段行為，偽造後復持以行使，偽造之低度行為為行使之高
    度行為所吸收，均不另論罪。且被告如附表四至八所示之行使偽造私文書犯行，
    均係出於單一冒名應訊之決意之接續行為，應僅論以行使偽造私文書之單純一罪
    。再者，被告於附表一至三所示之警訊筆錄及口卡片上偽造「甲○○」署押及按
    指印之行為，因係承繼上開偽造私文書之偽造署押行為之同一犯意接續而為，仍
    係侵害相同之單一法益，自應包含於上開偽造署押之單純一罪中，而上開偽造私
    文書之偽造署押行為（附表編號四至八部分），既因屬偽造私文書之階段行為而
    不另論罪，則被告於附表編號一至三所示之警訊筆錄、口卡片上之偽造署押行為
    ，自亦應為上開偽造私文書行為所吸收，而不另論罪。是核被告所為，係犯刑法
    第二百十六條、第二百十條之行使偽造私文書罪。公訴人漏未斟酌被告於酒精測
    試紀錄單、逮捕通知書及權利告知事項書偽簽甲○○之姓名，均含有收受之意思
    ，而具私文書性質及被告如附表所示之偽造署押行為與行使偽造私文書行為，均
    係基於單一冒名應訊決意及該些行為間相互之吸收關係，而認被告如附表編號一
    至七所示之行為，應成立偽造署押罪，並與附表編號八所示之行使偽造私文書行
    為間，應分論併罰，尚有未洽，惟公訴人就此部分於起訴書內業已載明，本院自
    得予以審理，併予敘明。爰被告偽造他人署押及文書復行使之，足使混淆社會秩
    序，紊亂人際關係，對於犯罪之追訴，被害人之名譽，影響甚大，且其於案發當
    時，尚因過失傷害案，由本院審理中，有臺灣高等法院被告全國前案紀錄表一份
    在卷可稽，其於其他案件尚未審結前，即再犯本案，足見其目無法紀及其事後坦
    承犯行之態度等一切情狀，量處如主文所示之刑，以資儆懲。被告偽造如附表所
    示之「甲○○」署押及按捺之指印，均係偽造之署押，併依刑法第二百十九條規
    定，宣告沒收。
據上論斷，應依刑事訴訟法第二百九十九條第一項前段、刑法第二百十六條、第二百
十條、第二百十九條，判決如主文。
本案經檢察官柯月美到庭執行職務
中      華      民      國    九十      年     十二     月    二十七    日
                              臺灣嘉義地方法院刑事第一庭
                                  法  官  林  坤  志
右正本證明與原本無異。
如不服本判決，應於判決送達後十日內，向本院提出上訴狀。
中      華      民      國    九十      年    十二      月    二十七    日
                                  書記官  李  子  英
附表：附表所指之偵卷為九十年度偵字五九一六號卷
┌──┬─────────────┬────┬────┬────────┐
│編號│文書名稱                  │簽名    │指印    │出處            │
├──┼─────────────┼────┼────┼────────┤
│一  │八十九年七月二十日凌晨三時│四枚    │四枚    │偵卷第三三頁至第│
│    │之警訊筆錄                │        │        │三四頁          │
├──┼─────────────┼────┼────┼────────┤
│    │八十九年七月二十日清晨七時│二枚    │四枚    │偵卷第三五頁至第│
│二  │之警訊筆錄                │  │        │三七頁          │
│    │                          │        │        │                │
├──┼─────────────┼────┼────┼────────┤
│三  │口卡片影本                │一枚    │一枚    │偵卷第二八頁    │
├──┼─────────────┼────┼────┼────────┤
│四  │權利告知單                │一枚    │一枚    │偵卷第三九頁    │
├──┼─────────────┼────┼────┼────────┤
│五  │逮捕通知                  │一枚    │一枚    │偵卷第四０頁    │
├──┼─────────────┼────┼────┼────────┤
│七  │酒精測試紀錄              │一枚    │一枚    │偵卷第四二頁    │
├──┼─────────────┼────┼────┼────────┤
│八  │嘉義縣警察局舉發違反道路交│三枚（含│無      │偵卷第四二頁    │
│    │管理事件通知單            │迴覆聯、│        │                │
│    │                          │存根聯及│        │                │
│    │                          │移送聯  │        │                │
├──┴─────────────┼────┼────┼────────┤
│合                            計│十三枚  │十二枚  │                │
└────────────────┴────┴────┴────────┘


司法院資訊處製作；財團法人民間司法改革基金會備份。
